【裁判字號】    95,重附民,47
【裁判日期】    951124
【裁判案由】    家暴殺人等
【裁判全文】
臺灣高等法院刑事附帶民事訴訟判決    95年度重附民字第47號
原    告    甲○○
被    告    乙○○
上列原告因被告家暴殺人未遂等案件（本院95年度上訴字第3635號），
提起刑事附帶民事訴訟，請求損害賠償，本院判決如下：
    主  文
原告之訴及假執行之聲請均駁回。
    事  實
甲、原告方面：
一、聲明：
  (一)被告應賠償原告新台幣（下同）50,000,000元，及自起訴狀
    繕本送達之翌日起至清償日止，按年息百分之五計算之利息
    。
  (二)原告願供擔保，請准宣告假執行。
  (三)訴訟費用由被告負擔。
二、事實上陳述略稱：
    被告乙○○平日對原告多所打罵、虐待，且對原告極盡恐嚇
    之能事，猶有甚者，被告並洩放瓦斯至原告房中，所幸無人
    傷亡，據此，請求精神賠償判決如訴之聲明。
三、證據：援用刑事訴訟之證據。
乙、被告方面：
    被告未提出書狀，亦未作何陳述。
    理  由
一、按「因犯罪而受損害之人，於刑事訴訟程序得附帶提起民事
    訴訟，對於被告及依民法負賠償責任之人，請求回復其損害
    。」刑事訴訟法第487條第1項定有明文。又按附帶民事訴訟
    ，係因犯罪而受損害之人，為請求回復其損害，於刑事訴訟
    程序附帶提起之民事訴訟，故提起是項訴訟，須限於起訴之
    犯罪事實侵害個人私權，致生損害者，始得為之。若原告之
    請求標的，非因被告之犯罪事實所發生之損害，自不得以附
    帶民事訴訟請求賠償（最高法院23年附字第248 號、60年台
    上字第633 號判例意旨參照）。準此，非犯罪被害人或非因
    被告犯罪事實所發生之損害，如提起附帶民事訴訴程序請求
    賠償，其訴為不合法至明。又法院認為附帶民事原告之訴不
    合法者，應以判決駁回之，刑事訴訟法第502條第1項亦定有
    明文。
二、經查：
  (一)本件被告對於案發時曾將置放在住處靠近浴室室外之中型瓦
    斯桶拖入室內至原告甲○○房門口並打開開關洩漏瓦斯等情
    固不否認，則原告主張被告洩漏瓦斯至其房中等事實，固堪
    認定。
  (二)原告則以被告犯家暴殺人未遂為由，請求被告應賠償精神損
    害云云，按不法侵害他人之身體、健康、名譽、自由、信用
    、隱私、貞操，或不法侵害其他人格法益而情節重大者，被
    害人雖非財產上之損害，亦得請求賠償相當之金額，民法第
    195條第1項固有明文，然查：
    (1)被告固有家暴殺人未遂犯行，惟依本件犯罪事實，並未對
      原告或任何第三人造成任何身體或財產上之損失，易言之
      ，原告之身體、健康、名譽、自由、信用、隱私、貞操或
      其他人格法益並未受到被告之不法侵害，是本件原告之請
      求標的，非因被告之犯罪事實而發生損害，自不符上開法
      條之規定，不得於被告家暴殺人未遂之刑事訴訟程序中，
      提起附帶民事訴訟。
    (2)綜上，原告附帶民事訴訟之請求，既不合法，依前開之說
      明，應以判決駁回之。又原告之訴既經駁回，其假執行之
      聲請亦無所附麗，應併予駁回，並不經言詞辯論為之。
據上論斷，應依刑事訴訟法第502條第1項、第490條、第372條，
判決如主文。
中    華    民    國    95    年    11    月    24    日
                  刑事第十庭    審判長法  官  劉景星
                                      法  官  李春地
                                      法  官  陳志洋
以上正本證明與原本無異。
如不服本判決，應於收受送達後十日內向本院提出上訴書狀，其
未敘述上訴之理由者並得於提起上訴後十日內向本院補提理由書
（均須按他造當事人之人數附繕本）。
                                      書記官  王韻雅
中    華    民    國    95    年    11    月    27    日


司法院資訊處製作；財團法人民間司法改革基金會備份。
